【裁判字號】    97,訴,474
【裁判日期】    970912
【裁判案由】    清償服務費
【裁判全文】
臺灣臺南地方法院民事判決               97年度訴字第474號
原      告  味全食品工業股份有限公司
法定代理人  戊○○
訴訟代理人  乙○○
被      告  大和旅行社有限公司
法定代理人  丙○○
上列當事人間請求清償服務費事件，經本院於民國97年8月29日
言詞辯論終結，判決如下：
    主  文
被告應給付原告新台幣柒拾壹萬玖仟捌佰陸拾元及自民國九十七
年四月十五日起至清償日止，按週年利率百分之五計算之利息。
訴訟費用新台幣柒仟捌佰壹拾捌元由被告負擔。
本判決於原告以新台幣貳拾肆萬元為被告供擔保後，得假執行；
但被告如以新台幣柒拾壹萬玖仟捌佰陸拾元為原告供擔保，得免
為假執行。
    事實及理由
一、本件被告經合法通知，無正當理由未於最後言詞辯論期日到
    場，核無民事訴訟法第386條所列各款情形，爰依原告之聲
    請，由其一造辯論而為判決。
二、原告起訴主張：
  (一)被告大和旅行社有限公司（下稱被告公司）從事旅行業務，
    前由有權代理被告公司之經理人甲○○（更名前稱林宗鈴）
    承攬昆山等7所國民小學之畢業旅行，於民國96年11、12月
    份間陸續至原告埔心牧場旅遊消費，積欠原告門票、餐飲等
    服務費用，共計新台幣（下同）719, 860元，並由被告公司
    另一員工即甲○○之配偶丁○○開立二紙支票支付上開服務
    費用，嗣經原告提示遭退票。
  (二)被告公司法定代理人稱公司日常業務均委託丁○○經營，而
    一家旅行社之運作，豈可能僅憑丁○○一人之力即可完成，
    故丁○○為旅行社之運作，定須他人之協助，而名片上載明
    「大和旅行社有限公司經理」職稱之甲○○係丁○○之配偶
    ，丁○○委託或授權甲○○協助經營業務，此乃合乎常理，
    因此，兩造往來，雖均由甲○○代理被告公司接洽，兩年多
    以來，基於彼此之交易誠信，雖未另行簽訂服務契約，然甲
    ○○每次承攬團體至原告之埔心牧場旅遊結帳時，均交付丁
    ○○簽發之支票支付，足認丁○○同意或授意其配偶甲○○
    以被告公司名義招攬業務，則基於委任或代理關係，被告公
    司即應負責。
  (三)又依民法第169條之規定：知他人表示為其代理人而不為反
    對之表示者，對於第三人應負授權人之責任。被告之受任人
    丁○○再授權其配偶甲○○以被告公司名義承攬昆山等7所
    國民小學的畢業旅行至原告之埔心牧場消費而積欠之服務費
    ，被告公司應依表見代理之規定負責。
  (四)聲明：
    1.被告應給付原告719,860元，及自起訴狀繕本送達翌日起
      至清償日止，按年利率百分之五計算之利息。
    2.原告願供擔保，請准宣告假執行。
三、被告則聲明：駁回原告之訴，如受不利判決，願供擔保請准
    宣告免為假執行。並以下列情詞置辯：
  (一)此債務是被告公司職員丁○○的先生林宗鈴（按：嗣改名甲
    ○○）與原告公司所簽訂的契約，從頭到尾其沒有簽過契約
    ，這是劉小姐拿私人的票私底下和他們做生意，且他們已經
    有達成和解，可能是和解條件無法履行，所以原告才告被告
    公司。
  (二)被告公司是在94年設立，也才成立兩、三年，原告不能將很
    多年前，丁○○他們自己的旅行社的帳也算在被告頭上。被
    告只同意丁○○是被告公司職員，但是丁○○的先生所為之
    行為，被告不承認是公司的行為。
四、法院之判斷：
  (一)原告主張訴外人甲○○以被告名義承攬昆山等7所國民小學
    之畢業旅行，於96年11、12月份間陸續至原告埔心牧場旅遊
    消費，積欠原告門票、餐飲等服務費用，共計719,860元，
    並由被告公司員工即甲○○之配偶丁○○開立二紙支票支付
    上開服務費用，嗣經原告提示遭退票等情，業經原告提出帳
    目明細、簽帳單及支票等件為證，且為被告所不爭執，自堪
    信原告此部分之主張為真實。
  (二)至原告另主張被告公司應依民法第169條之規定對系爭服務
    費負授權人之責等語，則為被告所否認，並以前詞置辯，經
    查：
    1.按由自己之行為表示以代理權授與他人，或知他人表示為
      其代理人而不為反對之表示者，對於第三人應負授權人之
      責任。但第三人明知其無代理權或可得而知者，不在此限
      。又按公司許他人以其公司名義為同一營業者，他人所經
      營之公司，固不因此而成為本公司之一部，惟其許他人使
      用自己公司名義與第三人為法律行為，即係民法第169 條
      所謂表示以代理權授與他人之行為，如無同條但書情形，
      對於第三人自應負授權人之責任（最高法院45年台上字第
      461號判例參照）。
    2.證人即丁○○證稱：證人甲○○對外掛被告公司的經理，
      有領被告公司的薪水，薪水每月底薪多少不記得，至於有
      無因帶團的數量另領取獎金，其不清楚。證人甲○○在96
      年9月間有在被告公司投保勞健保，兩張票是其開給原告
      公司，因為當初是被告法定代理人丙○○的公司，是他借
      給其等經營，其先生一直都是做國內旅遊，因為國內旅遊
      需要住宿等都會需要用到支票，所以其先生會跟其借支票
      ，所以其才開這兩張票付給原告公司…等語（見本院卷第
      84頁），而被告法定代理人於本院亦陳稱：公司都是丁○
      ○在負責業務，因為其有多家旅行社，這家旅行社其是法
      定代理人，其將被告旅行社的大小章都交給丁○○，對外
      承攬生意等語（見本院卷第38頁），經將證人丁○○上開
      證詞與被告法定代理人相核，足認：被告公司法定代理人
      將公司大小章交給訴外人丁○○，並概括同意證人丁○○
      使用自己公司名義與第三人為法律行為，而證人丁○○亦
      同意其配偶即另一證人甲○○對外使用被告公司名義與第
      三人為法律行為，包括向國民小學招攬生意，以及與原告
      公司成立服務契約等，且被告復未舉證證明原告公司明知
      訴外人甲○○無代理權或可得而知，因此，依據上述最高
      法院之判例，本件被告自應對系爭服務費負授權人之責任
      。
    3.至被告辯稱原告與訴外人丁○○已經有達成和解，可能是
      和解條件無法履行，所以原告才告被告等語，惟查，依據
      原告提出之支票2紙觀之（見本院卷第31、32頁），原告
      對訴外人丁○○另有同額之票據債權，因此，即使原告另
      與訴外人丁○○成立和解契約，然訴外人丁○○未為任何
      清償，被告自亦不得僅以原告與訴外人丁○○已成立和解
      而減免自己之債務，是被告此部分之辯詞，應無可採。
    4.因此，原告主張被告公司應依民法第169條之規定對系爭
      服務費負授權人之責等語為可採。
  (三)綜上所述，原告起訴請求被告給付原告719,860元，及自起
    訴狀繕本送達翌日即97年4月15 日起至清償日止，按年利率
    百分之五計算之利息，即為有理由，應予准許。
五、兩造陳明願供擔保，聲請宣告假執行或免為假執行，經核均
    無不合，爰分別酌定相當之擔保金額宣告之。
六、另按法院為終局判決時，應依職權為訴訟費用之裁判，民事
    訴訟法第87條第1項定有明文，參酌同法第91條第1項規定法
    院未於訴訟費用之裁判確定其費用額者，第一審受訴法院於
    該裁判有執行力後，應依聲請以裁定確定之之立法意旨，法
    院於終局判決時可一併確定其費用額為原則，僅未一併確定
    費用額時，始例外於判決有執行力後，依聲請確定之。故本
    院自得於本件判決時，一併確定被告應負擔之訴訟費用額，
    爰確定本件訴訟費用7,818元應由被告負擔，如主文第2項所
    示。
七、本案事證已臻明確，兩造其餘攻擊防禦方法，核與判決結果
    不生影響，毋庸一一論述，附此敘明。
八、結論：原告之訴為有理由，依民事訴訟法第385條第1項前段
    、第78條、第87條第1項、第390條第2項、第392條第2項，
    判決如主文。
中    華    民    國    97    年    9     月    12    日
                  民事第三庭    法  官  林福來
以上正本係照原本作成
如對本判決上訴，須於判決送達後20日內向本院提出上訴狀
中    華    民    國    97    年    9     月    12    日
                                書記官  吳俊達


司法院資訊處製作；財團法人民間司法改革基金會備份。
